【裁判字號】    90,交聲,324
【裁判日期】    900716
【裁判案由】    違反道路交通管理處罰條例聲明異議
【裁判全文】
臺灣臺北地方法院交通事件裁定                九十年度交聲字第三二四號
    異議人即
    受處分人  聖惠交通事業有限公司
    代表人    王瓊芬
    代理人    龔鑫田
右列受處分人因違反道路交通管理處罰條例案件，對於臺北市交通事件裁決所中華民
國九十年二月二十日所為之處分（原處分案號：北市裁三字第車裁00－00000
0000號），聲明異議，本院裁定如左：
        主      文
原處分撤銷。
聖惠交通事業有限公司不罰。
        理      由
一、按法院受理交通事件，準用刑事訴訟法之規定，道路交通管理處罰條例第八十九
    條前段定有明文，是最高法院七十六年台上字第四九八六號判例「認定犯罪事實
    所憑之證據，雖不以直接證據為限，間接證據亦包括在內，然而無論直接證據或
    間接證據，其為訴訟上之證明，須於通常一般之人均不致有所懷疑，而得確信其
    為真實之程度者，始得據為有罪之認定，倘其證明尚未達到此一程度，而有合理
    之懷疑存在而無從使事實審法院得有罪之確信時，即應由法院為諭知被告無罪之
    判決」所揭示刑事訴訟法上法院認定事實之最重要原則之一，即認定被告有罪，
    就該有罪事實不能有任何之合理懷疑存在（beyond the reasonable doubt）之
    原則於法院審理行為人違反道路交通管理處罰條例案件時，當有其適用。易言之
    ，法院於審理行為人違反道路交通管理處罰條例案件，當踐行完畢調查證據之程
    序後，為事實之認定時，如就原處分機關所認定之行為人違規之事實仍有合理之
    訴訟上懷疑，而無法百分之百確信行為人確有該當於道路交通管理處罰條例各該
    處罰條文之構成要件事實時，即應依訴訟上之待證事實「倘有懷疑，則從被告之
    利益作解釋」（in dubi opro reo）之證據法則，作對受處分人有利之認定。
二、本件原處分機關認受處分人即異議人聖惠交通事業有限公司所有車號ＣＩ－０一
    ０營業小客車，於民國八十七年七月二十八日，在經台北市政府公告為專用快速
    道路之水源快速路上，因駕駛人或前座乘客未繫安全帶，為台北市政府警察局大
    安分局以拍照方式採證，並以受處分人有違反道路交通管理處罰條例第三十一條
    第一項之行為掣單舉發。嗣受處分人未於舉發違反道路交通管理事件通知單所載
    應到案日期前申訴，原處分機關逕行依道路交通管理處罰條例第三十一條第一項
    及違反道路交通管理事件統一裁罰標準及處理細則第四十四條第一項規定於九十
    年二月二十日裁處受處分人罰鍰一千五百元。
三、訊據受處分人代理人矢口否認有違規行為，辯稱：伊公司專營出租他人駕駛營業
    ，迄今已數次變換承租人，且因水災，公司資料多有損毀，復未曾收受舉發違反
    道路交通管理事件通知單及違規照片，原處分裁處效力堪疑等語，經查：本件違
    規地點係在經台北市政府公告專用快速道路上，衡情應係舉發機關依違反道路交
    通管理事件統一裁罰標準及處理細則第二十三條第一項第五款以科學儀器取得違
    規證據資料，足資認定其違規事實者，既係逕行舉發之案件，則違規採證照片及
    舉發違反道路交通管理事件通知單是否合法寄送，係認定違規事實是否存在及原
    處分裁罰是否有理之證據資料，本院遂函請舉發機關台北市政府大安分局函送相
    關採證資料，該局於九十年七月三日以北市警安分交字第九０六二六二０三００
    號函覆：本案違規通知單與採證照片已依限郵寄當事人，且無退單紀錄，至相關
    照片與送達紀錄因年限已久，本分局已無保留等情，有上開函在卷為憑，因既無
    照片據以認定是否有右開違規行為，且無單退紀錄，並非表示已合法送達，尚難
    僅憑原處分機關電腦報表之記載遽認受處分人確有在公告專用快速道路駕駛人或
    前座乘客未繫安全帶之違規行為，從而，本件在無相關證據資料情形下，自應作
    對受處分人有利之認定，是以，受處分人所辯，尚非不足採信。本件異議為有理
    由，應將原處分撤銷並諭知受處分人不罰，以資適法。
五、據上論斷，應依道路交通案件處理辦法第二十條前段，裁定如主文。
中      華      民      國    九十      年      七      月     十六     日
                          臺灣臺北地方法院交通法庭
                                  法  官  李  麗  玲
右正本證明與原本無異。
如不服本裁定，應於裁定送達後五日內向本院提出抗告狀。
                                  書記官  江  虹  儀
中      華      民      國    九十     年       七      月     十八     日


司法院資訊處製作；財團法人民間司法改革基金會備份。
